臺灣板橋地方法院刑事判決　　　　　　　93年度重訴字第13號
公　訴　人　臺灣板橋地方法院檢察署檢察官
被　　　告　丁○○
指定辯護人　甲○○　律師
上列被告因殺人等案件，經檢察官提起公訴（93年度偵字第1553
號），暨移送併案審理（92年度偵字第14581 、20042 號），本
院判決如下：
    主  文
丁○○殺人，處無期徒刑，褫奪公權終身，扣案之仿FN廠半自動
手槍製造之改造玩具手槍壹支（含彈匣壹個，槍枝管制編號：0
000000000號）沒收；又收受贓物，處有期徒刑月；
又未經許可寄藏其他可發射子彈具有殺傷力之改造手槍，處有期
徒刑壹年捌月，併科罰金新臺幣伍萬元，罰金如易服勞役，以銀
圓佰元即新臺幣玖佰元折算壹日。扣案之仿FN廠半自動手槍製
造之改造手槍壹支（含彈匣壹個，槍枝管制編號：000000
0000號）、具殺傷力之子彈壹顆均沒收。應執行無期徒刑，
褫奪公權終身，併科罰金新台幣伍萬元，罰金如易服勞役，以銀
圓佰元即新臺幣玖佰元折算壹日。扣案之仿FN廠半自動手槍製
造之改造玩具手槍壹支（含彈匣壹個，槍枝管制編號：0000
000000號）、具殺傷力之土造子彈壹顆均沒收。
    事  實
一、丁○○明知具有殺傷力之改造玩具手槍，係屬槍砲彈藥刀械
    管制條例所管制之物，非經主管機關許可，不得寄藏、持有
    之，竟於民國92年11月間，在台北縣板橋市○○路○ 段59巷
    46號旁，收受姓名年籍不詳之成年男子所交付請託保管之可
    發射子彈具殺傷力之仿FN廠（起訴書誤載為「仿FA廠」）半
    自動改造玩具手槍1 支（含彈匣1 個，槍枝管制編號000000
    0000號）及子彈3 顆（其中經試射1 顆而喪失殺傷力，另一
    顆則經丁○○對謝亮宇擊發），而未經許可受寄藏匿上開槍
    彈。
二、又，乙○○（起訴書誤載為「林建忠」）所有之車牌號碼H2
    －0819號自用小客車原係停放在台北縣鶯歌鎮○○路174 巷
    35弄30巷2 號前，於92年12月5 日清晨4 時許，為不詳姓名
    之成年人所竊。而丁○○原有車牌號碼7N－4302號裕隆廠牌
    、白色霹靂馬型自用小客車，因於92年11月20日上午8 時10
    分許，在國道一號北向138 公里200 公尺處發生車禍而使車
    體毀損不堪使用，故於92年12月上旬某日，遂基於供己代步
    使用之目的，另基於收受贓物之犯意，在台北縣樹林市○○
    路高速公路涵洞下，自真實姓名年籍均不詳、綽號「阿明」
    之成年男子處，收受乙○○所失竊，同為裕隆廠牌、白色霹
    靂馬型、車號H2－0819號之自用小客車1 部，車內並有乙○
    ○所有連同上述車輛失竊之新領牌照登記書、台北縣政府警
    察局92年9 月19日車輛尋獲電腦輸入單及行照各1 張等物。
    丁○○取得上開H2－0819號自用小客車後，隨即將原車牌取
    下，改懸掛其所有之7N－4302號車牌，以便代步使用。
三、緣謝亮宇於93年1 月2 日晚間8 時30分許，偕友人陳敬益、
    洪秀秀夫婦，前往友人陳晉平位在台北縣新莊市○○路○ 段
    430 號8 樓住處為陳晉平慶生，席間並飲酒助興。謝亮宇因
    飲酒過量而酒醉，陳敬益、洪秀秀夫婦於同年月3 日凌晨0
    時30分許搭乘某不詳車號之計程車離去時，遂順路送謝亮宇
    返回台北縣樹林市○○街176 號住處，行至台北縣樹林市○
    ○街88巷口謝亮宇住家附近，謝亮宇竟酒後失態拒不下車，
    又對該名計程車司機辱罵、拉扯，陳敬益、洪秀秀遂提前偕
    謝亮宇在該處下車並讓計程車離去。謝亮宇下車後仍無意返
    家，在上址附近大聲叫囂吵鬧，陳敬益勉力強拉謝亮宇返家
    途中，於同日凌晨1 時10分許，適有丁○○駕駛上述懸掛7N
    －4302號車牌之自用小客車行經台北縣樹林市○○街74號前
    ，謝亮宇竟掙脫陳敬益衝至路中央，無故將丁○○所駕駛之
    上述車輛攔下並拍打該車引擎蓋，又與丁○○發生口角衝突
    ，接著走到丁○○駕駛座旁，數次拍打其右前車窗要求丁○
    ○下車，丁○○心生不耐，憤而搖下車窗咒罵謝亮宇：「幹
    ！你找死！」等語，旋基於殺人之犯意，竟持上述仿FN廠半
    自動改造玩具手槍1 支（槍枝管制編號0000000000號），對
    準謝亮宇右胸扣扳機擊發具有直徑7.96MM之土造金屬彈頭之
    子彈1 發後，駕車揚長而去。而該枚子彈射入謝亮宇右側第
    一、二肋骨間，穿通右肺上葉內緣進入前縱膈，傷及右心房
    後緣，越過脊柱，進入左肺上葉，彈頭完整停在左肺上葉，
    謝亮宇心臟因而受有直徑1 公分槍傷，心包囊血塞而當場死
    亡。
四、嗣由附近目擊案發經過之居民A 向警方提供上開車輛之車型
    、車號，經警清查結果，於93年1 月10日21時40分許，在台
    北縣板橋市○○街15號前執行拘提，丁○○見警前來倉慌逃
    逸，插放於其腰際前述改造玩具手槍（含彈匣1 個）及子彈
    3 顆（有殺傷力子彈2 顆、無殺傷力子彈1 顆）掉落地面，
    為警拘獲並扣得上述槍彈，並在台北縣樹林市○○街230 之
    2 號廢棄物回收場內，起獲H2－0819號及7N－4302號車牌各
    2 面，及H2－0819號自用小客車新領牌照登記書、台北縣政
    府警察局92年9 月19日車輛尋獲電腦輸入單及行照各1 張等
    物。
五、案經謝亮宇之母丙○○訴請及台北縣政府警察局樹林分局報
    告台灣板橋地方法院檢察署檢察官偵查起訴。
    理  由
一、認定事實部分：
  (甲)有關被告寄藏槍彈部分：
    訊據被告丁○○就其受友人之託寄藏上述槍彈等犯行，於警
    詢、偵訊及本院審理中均坦承不諱，而被告係經警於93年1
    月10日晚間21時40分許，在台北縣板橋市○○路15號前持拘
    票拘提到案，並當場為警扣得上述改造手槍1 支及子彈3 顆
    （其中1 顆無殺傷力，2 顆具有殺傷力，另經試射已使1 顆
    喪失殺傷力）乙節，有拘票、搜索扣押筆錄及扣押物品目錄
    表各一件在卷可查（見偵字第1553號卷第3 、35、36頁）。
    扣案之槍械1 支（槍枝管制編號：0000000000號），係可擊
    發適用子彈、具有殺傷力之仿FN廠辦自動手槍製造之金屬玩
    具手槍，換裝土造槍管改造而成之改造手槍，機械性能良好
    ，可擊發適用之子彈，具有殺傷力；而扣案之改造子彈3 顆
    ，均為土造子彈，具直徑約7.8MM 金屬彈頭，其中2 顆均具
    殺傷力，另1 顆無法擊發，不具殺傷力等情，亦有內政部警
    政署刑事警察局93年1 月28日刑鑑字第0930011653號槍彈鑑
    定書一件在卷可查（見上開卷第184 至186 頁）。此外，並
    有上開改造玩具手槍1 枝及子彈3 顆（其中1 顆不具有殺傷
    力，另1 顆因試射而不具殺傷力）扣案為憑，此觀之扣押物
    品目錄表即明。足認被告所為自白與事實相符，而得採為認
    定之依據。
  (乙)就被告收受乙○○失竊之車號H2－0819號之自用小客車，改
    懸掛其所有之7N－4302號車牌後，駕駛上開車輛於93年1 月
    3 日凌晨1 時10分許行經台北縣樹林市○○街74號前，持槍
    殺害謝亮宇部分，則據被告於本院審理中矢口否認犯行，辯
    稱：其所有之7N－4302號自用小客車已於92年11月20日因車
    禍撞毀，其不可能再駕駛該車前往案發地點殺害被害人謝亮
    宇，至於警方扣得之車號H2－0819號之自用小客車之新領牌
    照登記書、行照等證件，則係綽號「阿明」之人所交付，委
    託其代為處理云云。經查：
  (一)被害人謝亮宇於93年1 月3 日凌晨1 時30分許死亡，此節業
    經台灣板橋地方法院檢察署檢察官督同法醫師前往相驗屬實
    ，有該署相驗屍體證明書一件在卷可查（見台灣板橋地方法
    院檢察署93年度相字第22號卷第64頁）。經法醫師方中民解
    剖屍體鑑定後，發現被害人謝亮宇右胸自足底往上137 公分
    自中線往右10公分處有一圓形彈孔直徑0.5 公分，周圍有挫
    傷、燒灼傷。穿過皮膚於右第一、二肋間進入胸腔穿通右肺
    上葉之內緣進入前縱膈，傷及右心房後緣，越過脊柱進入左
    肺上葉未穿通，彈頭完整停在該處，以槍傷入口及通道估計
    發射距離為近距離（約50公分至1 公尺，因死者衣服上未見
    彈藥痕）水平方向自右側進入向左略向後行進，因傷及心右
    心房、心包囊血塞立即致死等語，血中酒精濃度百分之0.28
    3 等情，此有法醫研究所鑑定書一件在卷可查（見上開卷第
    56至62頁）。
  (二)就案發當時之情況，證人陳敬益於警詢及偵訊中陳稱：「我
    與我太太洪秀秀、謝亮宇等一群人一起於93年1 月2 日晚間
    8 時30分許，在台北縣新莊市○○路○ 段430 號8 樓替朋友
    陳晉平慶生，每個人都喝了很多酒，到了93年1 月3 日凌晨
    0 時30分許，我跟我太太要搭計程車返家時，當時謝亮宇已
    經喝醉酒，所以陳晉平要我順路照顧謝亮宇返家，我跟我太
    太及謝亮宇搭上計程車後，謝亮宇就對計程車司機辱罵，及
    出手打司機，司機要謝亮宇不要那麼兇，沒有回手，車子開
    到樹林是東榮街88巷口時，謝亮宇不下車，一直拉扯計程車
    司機，我和我太太拉開他們，付錢讓計程車司機離去，後來
    謝亮宇又不回家，在該處大叫，與我發生拉扯，我不想理他
    想要回家，拉扯到樹林市○○街74號前，剛好來了一部白色
    自用小客車，謝亮宇即隨意在路中間擋下該車，在路中僵持
    了約4 、5 分鐘，該白色自小客車駕駛都不理他，結果謝亮
    宇又走到駕駛座拍打車窗玻璃，欲叫該駕駛下車，當時我們
    都在後方拉謝亮宇，勸阻他不要這樣，突然該駕駛放下車窗
    ，隨即聽到『啪』一聲，謝亮宇倒在路旁，嘔吐後吐血，我
    就趕快要我太太報警。歹徒駕駛的是白色自用小客車，男性
    、平頭、圓臉、微胖，年約35至40歲，因事發突然，持何種
    武器我沒有看見」等語（見93年度相字第22號卷第3 至4 頁
    、第27至28頁正面）。而證人洪秀秀則於警詢中證稱：「我
    和我先生陳敬益於93年1 月2 日晚間8 時30分許，在台北縣
    新莊市○○路○ 段430 號8 樓與朋友替陳晉平慶生，到了93
    年1 月3 日凌晨0 時30分許，因夜已深，且又帶著2 名小孩
    ，於是我就叫我先生回家，當天大家都喝了不少酒，但我沒
    有喝酒，我和陳敬益要搭計程車回家時，陳晉平說謝亮宇已
    經喝醉了，要我和我先生順路照顧謝亮宇回家，我們一上車
    謝亮宇就對司機辱罵並出手打司機，我和我先生勸阻他，他
    還是不聽，一直拉扯司機，當時司機沒有回手，只叫謝亮宇
    不要那麼兇，到了東榮街88巷口時，我和先生及2 名小孩即
    下車，但謝亮宇還是不下車，一直在拉扯司機，還出手要打
    司機，我和我先生一直拉謝亮宇也拉不動，後來陳敬益不理
    謝亮宇，往東榮街74號的方向走，我就付錢給計程車司機，
    帶著小孩跟上我先生，結果謝亮宇還是一直在發飆，我先生
    要拉他回家，謝亮宇就抓狂了，我先生還跑給他追，後來謝
    亮宇一拳打中我的臉，導致我和2 名小孩跌倒，陳敬益要我
    不要理謝亮宇，先離開，因為謝亮宇家就在附近，我帶著小
    孩離開現場約20至30公尺左右，有一部白色自用小客車過來
    ，謝亮宇將該車攔下，我看到我先生又和謝亮宇在那輛白色
    自用小客車前拉扯，隨即聽到『啪』一聲，我先生抱著謝亮
    宇一下子就倒地，我先生打電話要我報警，說謝亮宇好像中
    槍了，我衝回去看，看到謝亮宇倒在地上，嘴部流血，之後
    就報警了，我沒有看到歹徒特徵」等語（見上開相字卷第9
    至10頁、第28頁背面至29頁）。
  (三)經警在台北縣樹林市○○街91號、34號前分別調閱監視錄影
    帶比對結果，確認該部白色自用小客車為裕隆廠牌、霹靂馬
    車型，於93年1 月3 日凌晨1 時6 分49秒許出現在東榮街91
    號前往東陽街方向，於該日凌晨1 時53分47秒出現在東榮街
    34號前往東陽街方向等情，有偵查報告1 件（見93年度偵字
    第1553號卷第101 至102 頁）及翻拍照片?紙（見上開卷第
    111 頁）在卷可查。而目擊證人A 於警詢及偵訊中具結證稱
    ：「我在93年1 月3 日凌晨0 時50分左右，在台北縣樹林市
    ○○街84號左右前的大馬路上，有看到二男一女及一名小女
    孩一起從一部計程車下車，當時計程車是由東榮街往東陽街
    方向行駛，死者下車後與一名男子在爭吵，當時我有聽到他
    朋友對死者說『回家睡覺去』，他的朋友就徒步向樹林市○
    ○街方向行走，死者馬上跑步追到東榮街74號前大馬路上，
    徒手毆打他朋友的妻女，後來他的朋友回頭阻止死者，就這
    樣在爭吵。凌晨1 時左右，我有看到一部白色自用小客車，
    很像是白色霹靂馬，車號是7 ？－4302號，從東榮街往東陽
    街方向行駛，該車行駛至樹林市○○街74號前大馬路上，突
    然被死者攔下來，死者連續用雙手拍打該車的引擎蓋大約3
    次，他的朋友隨即將他拉走，後來死者從該車前方繞到駕駛
    座旁，用手連續擊打駕駛座旁的車窗玻璃約5 、6 次，沒多
    久大約在凌晨1 時5 分左右就聽到1 聲槍聲，隨後該車駕駛
    就從東榮街往東陽街方向行駛逃逸，死者亦倒地。因為我家
    在命案現場附近，當時我還沒有睡覺，正在跟小孩子玩，聽
    到樓下有爭吵聲，好奇觀看，除車牌上英文字母『N 』我無
    法確定外，其他車牌號碼及特徵我都能確定」等語（見上開
    卷第112 至115 頁、第196 至199 頁）。在經警以「7*－43
    02」號為檢索條件經查結果，僅7N－4302號車牌符合裕隆廠
    牌、白色霹靂馬型之特徵，此有車籍作業系統－集中查詢基
    本詳細資料一件在卷可佐（見上開卷第116至118頁）。
  (四)被告係7N－4302號自用小客車車主，此有上述車籍資料一件
    在卷可查。被告於本院審理中雖辯稱其所有之7N－4302號自
    用小客車已於92年11月20日撞毀，之後就沒有車可開，H2－
    0819號自用小客車之行照、新領牌照登記書等文件，係「阿
    明」放在紙袋內所交付，不知內容為何云云，並提出交通事
    故當事人資料表一件為據（見上開卷第54頁）。惟查：
  被告於檢察官第一次偵訊中供稱：「我警詢中所言都實在，
    都看過筆錄才簽名，警方也沒有刑求或不當詢問，是基於自
    由意識而為陳述。車號7N－4302號自用小客車確實是我所有
    ，因為我的車子出車禍，朋友幫我找一部同款的車子，在樹
    林柑園一帶交車給我，掛我的車牌，時間是在92年11月底，
    後來這部車就是我在使用，車子給我才知道有問題。93年1
    月3 日凌晨1 時左右，有駕駛懸掛7N－4302號車牌的上述贓
    車行經樹林市○○街74號前，這部車因為樹林東榮街槍擊案
    的關係被我朋友牽走了，案發那天，我開車經過該處看到2
    名男子，以為他們生氣，到那附近時，其中1 名男子將我的
    車子攔下來，用三字經罵我，又說要用磚頭砸我的車，他還
    拍我的車窗玻璃，我搖下車窗亮出扣案的那把改造手槍，他
    將手伸入車窗跟我搶那把槍，槍枝不慎走火。現在那部贓車
    我朋友說已經放火燒掉了，他告訴我車子在大山瀝青廠山上
    ，帶警方去到現場時車已燒焦。7N－4302號車牌我放在堂姐
    高芙蓉的倉庫，那輛贓車上的東西都是我自己拿下來的，在
    93年1 月8 、9 日左右，就放在鐵皮屋辦公室抽屜內，是我
    主動告訴警方東西所在位置，也是我主動告訴警方燒燬的贓
    車的停放地點」等語（見上開卷第81至84頁）。由台北縣路
    邊停車繳費通知單查詢結果所示，車號7N－4302號自用小客
    車直至92年12月16日7 時10分、同年月25日13時19分、同年
    月31日13時30分仍有停車紀錄乙節以觀（見上開卷第123 至
    125 頁），足見被告所言7N－4302號自用小客車車體因車禍
    而毀損，嗣由友人提供同款贓車改掛7N－4302號車牌以便被
    告繼續使用乙節非虛。況被告稱其友人「阿明」要幫忙找一
    部同款的車，被告取得該車時，既無買賣契約，又無車籍過
    戶手續，又自該贓車內將載有H2－0819號車號之行照、新領
    牌照登記書等文件取出，焉有不知該車為贓車之理？至被告
    於本院審理中始辯稱為警查獲之H2－0819號自用小客車行照
    、新領牌照登記書等文件，係綽號「阿明」之人所交付，但
    不知內容為何云云，乃避重就輕之詞，無足採信。
  再者，證人高芙蓉於警詢中陳稱：「丁○○是我堂弟，93年
    1 月4 日12時許才搬來我在台北縣樹林市○○街230 之2 號
    所承租的鐵皮屋，7N－4302號自用小客車平常都是丁○○在
    駕駛，我在93年1 月9 日傍晚還有在台北縣三峽鎮○○街95
    巷29號住處前看到，車牌也都還掛在車上」等語（見上開卷
    第21至23頁）、及於偵訊中證稱：「丁○○可以自由進出鐵
    皮屋，他有一些東西寄放在我這裡，是丁○○自己告訴警察
    東西放在哪裡的」等語（見上開卷第162 頁背面）；而證人
    蘇德傳亦於警詢中陳稱：「丁○○是我舅子，我在93年1 月
    9 日傍晚還有在台北縣三峽鎮○○街95巷29號住處前看到丁
    ○○駕駛7N－4302號自用小客車」，並於偵訊中證稱：「在
    丁○○被抓前3 、4 天還有看到他開7N－4302號自用小客車
    ，後來就不知車子到哪裡去了」等語（見上開卷第162 頁背
    面），益見被告係自行將原放置在H2－0819號自用小客車車
    內之新領牌照登記書、台北縣政府警察局92年9 月19日車輛
    尋獲電腦輸入單及行照等物，藏放在高芙蓉租用之鐵皮屋倉
    庫辦公室抽屜內。是被告於本院審理中始辯稱其車輛因車禍
    毀損，未曾駕駛過該車云云，亦屬事後矯飾之詞，不足採信
    。
  此外，被告於93年1 月10日晚間23時40分許為警拘獲後，隨
    即於翌日凌晨2 時10分許，帶同警方前往台北縣樹林市○○
    街230 之2 號鐵皮屋執行搜索，扣得被告藏放在該處之H2－
    0819號自用小客車之行照、新領牌照登記書、車輛尋獲電腦
    輸入等文件及7N－4302號車牌2 面等物，復於93年1 月11日
    上午7 時許，帶同警方前往台北縣鶯歌鎮大山瀝青廠旁山區
    ，扣得未懸掛車牌且經燒燬之H2－0819號自用小客車車體1
    部，此有搜索扣押筆錄、扣押物品目錄表各2 件在卷可查（
    見上開卷45至46頁、48至49頁）。而扣案之上述車體業經被
    害人乙○○於偵訊中陳稱：「我的H2－0819號自用小客車在
    92年間被偷過二次，都有找回來，這次是第三次被偷，時間
    大約在92年11月底至12月初之間，車牌沒有找到」等語（見
    上開卷第161 頁背面）；並於本院審理中陳稱：「這部燒燬
    的車輛確實是我的，因為我的前車門有一道刮痕，而且有凹
    陷，與警方查扣的車體特徵相符，我有到現場去指認那部車
    ，車子當時並未完全燒燬，大約只燒到一半，是從車頭那裡
    開始燃燒，當時很危險，無法看出引擎號碼，車漆還看得出
    來，可以確定是我的車子」等語（見本院審理筆錄第6 頁）
    。由上所述，以警方查獲車體當時之狀態乃正在焚燒當中，
    且查獲地點係在鶯歌鎮大山瀝青廠旁山區某處，距離高芙蓉
    位在樹林市○○街鐵皮屋倉庫亦非甚近，苟非經被告主動自
    白，何能在第一時間隨即查獲燃燒中之車體？況該車體亦經
    車主乙○○辨識確認係其所有無誤，足見被告於第一次偵訊
    中供稱被害人乙○○所有之H2－0819號自用小客車車體係經
    其改懸掛7N－4302號車牌供己使用，後來因為本案才由其友
    人開到山區去焚燬，是其告訴警方車體所在位置等語屬實。
    至於在本院審理中空言否認，辯稱警方事先扣得車籍資料才
    循線找到該車車體，該車體不知是否為乙○○所有之H2－08
    19號自用小客車云云，顯不足信。
  綜上所述，足見被告自綽號「阿明」之人處收受乙○○所有
    於92年11月底左右失竊之H2－0819號自用小客車暨車內行照
    、新領牌照登記書、車輛尋獲電腦輸入單等贓物，且在案發
    當時，確實駕駛懸掛車牌為7N－4302號之H2－0819號自用小
    客車車體行經台北縣樹林市○○街74號前一帶甚明。
  (五)雖被告於警詢及偵訊中均辯稱係拿槍是為了嚇嚇被害人，不
    小心槍枝走火才誤傷被害人謝亮宇，並於向檢察官表示願意
    承認過失傷害罪名云云。然查，被告於警詢中已自承：「我
    所使用犯案的槍彈就是警方查獲我掉在地上的那把槍」等語
    （見上開卷第13頁）。復由證人陳敬益、洪秀秀所述案發當
    時之狀況以觀，被害人謝亮宇因酒醉而隨意攔下被告所駕駛
    之7N－4302號自用小客車，接著拍打被告車輛引擎蓋及車窗
    ，要求被告下車，對被告騷擾糾纏約有4 至5 分鐘，則被告
    如欲擺脫被害人謝亮宇之糾纏，大可報警處理或逕自離去置
    之不理，何需掏槍嚇阻？再者，被害人謝亮宇酒後陷於夾纏
    不清之狀態，亮出槍枝是否足以使之清醒達到嚇阻效果，更
    令人懷疑。則被告在被害人謝亮宇酩酊之際，明知改造玩具
    手槍具有殺傷力，對準人體之要害擊發子彈即足以斃命，竟
    仍持槍對準被害人謝亮宇心臟部位近距離射擊，使謝亮宇立
    即倒地死亡，苟無殺人犯意，孰能置信？況被害人謝亮宇倒
    地後，被告隨即駕車揚長而去，並未下車察看，此亦經證人
    陳敬益、洪秀秀陳述屬實，倘係發生槍枝走火意外，察看被
    害人謝亮宇傷勢並送醫急救猶恐不及，焉有立即逃逸之理，
    更可見被告殺害被害人謝亮宇後，對被害人即使發生死亡結
    果，亦無悖於其本意。
  (六)此外，被告雖又辯稱被害人謝亮宇體內取出之子彈應與扣案
    改造手槍比對，否則不能確認是其開槍殺害被害人謝亮宇云
    云。惟查，自被害人謝亮宇體內取出之彈頭1 顆，經鑑定結
    果，係直徑7.96之土造金屬彈頭，其上並未發現可資比對之
    紋痕特徵，此有內政部刑事警察局槍彈鑑定書一件在卷可查
    （見偵字第1553號卷第181 頁）。而經該局比對扣案改造手
    槍及上述彈頭結果，認因未發現可資比對之紋痕特徵，無法
    鑑驗是否為該槍所擊發等情，亦有槍彈鑑定書一件在卷可查
    （見上開卷第185 頁）。再經本院發函內政部刑事警察局詢
    問結果，上述比對係指將扣案改造槍枝試射之彈頭與謝亮宇
    體內之彈頭，經宜顯微鏡檢視其上之來復線紋痕特徵是否相
    吻合，經檢視比對結果，因欠缺可資底對之來復線特徵紋痕
    ，故無法判定謝亮宇體內彈頭是否由扣案之改造手槍所擊發
    。因槍彈比對係依據子彈及發後彈頭通過槍管時槍管在彈頭
    上所遺留之細微特徵紋痕來比對是否為同一槍枝所擊發，除
    此之外並無其他可用來鑑驗比對是否由同一槍枝擊發之方式
    等語，亦有該局93年7 月21日刑鑑字第0930141791號函一件
    附於本院卷內可查。由上開函文至多僅能歸納出，無法以來
    復線紋痕比對扣案之改造手槍是否曾擊發謝亮宇體內之彈頭
    ，惟被告殺人犯行既經前揭論證屬實，是上述槍彈比對結果
    ，亦不能作為有利於被告之認定。被告所辯亦不足動搖前述
    認定，非可採取。
  (七)從而，被告基於殺人犯意持槍殺害被害人謝亮宇致死，事證
    明確，其犯行可堪認定。
二、論罪科刑部分：
  (一)查被告丁○○行為後，槍砲彈藥刀械管制條例業經修正，並
    於94年1 月26日經總統公布，而於94年1 月28日生效，修正
    後之槍砲彈藥刀械管制條例刪除舊法第11條，並於修正後之
    槍砲彈藥刀械管制條例第8 條第4 項增列：「未經許可，持
    有、寄藏或意圖販賣而陳列第一項所列槍枝者（註：指鋼筆
    槍、瓦斯槍、麻醉槍、獵槍、空氣槍或第四條第一項第一款
    所定其他可發射金屬或子彈具有殺傷力之各式槍砲），處三
    年以上十年以下有期徒刑，併科新臺幣七百萬元以下罰金」
    ，而未經許可，持有可發射子彈具有殺傷力之改造玩具手槍
    者，依修正前槍砲彈藥刀械管制條例第11條第4 項之規定，
    其法定刑為1 年以上7 年以下有期徒刑，併科新臺幣700 萬
    元以下罰金。經比較新舊法結果，以修正前槍砲彈藥刀械管
    制條例第11條第4 項之規定較有利於被告，依刑法第2 條第
    1 項但書之規定，自應適用修正前槍砲彈藥刀械管制條例第
    11 條 第4 項之規定論處。又所謂「寄藏」係指受人委託代
    為保管之意，本件被告丁○○受年籍姓名不詳之成年男子委
    託保管扣案改造玩具手槍及子彈，是核被告所為，係犯修正
    前槍砲彈藥刀械管制條例第11條第4 項之未經許可寄藏其他
    可發射子彈具有殺傷力之改造手槍罪，及槍砲彈藥刀械管制
    條例第12條第4 項之未經許可寄藏子彈罪。又被告以一寄藏
    行為犯上開未經許可寄藏可發射子彈具有殺傷力之改造玩具
    手槍及未經許可寄藏子彈等二罪，乃屬一行為觸犯數罪名之
    想像競合犯，自應從一重之修正前槍砲彈藥刀械管制條例第
    11 條 第4 項之未經許可寄藏其他可發射子彈具有殺傷力之
    改造玩具手槍罪論處。
  (二)再被告自綽號「阿明」之人處收受林建忠所有被竊之車號H2
    －0819號自用小客車暨車內之新領牌照登記書、台北縣政府
    警察局92年9 月19日車輛尋獲電腦輸入單及行照各1 張等物
    ，所為係犯刑法第349 條第1 項之收受贓物罪；又被告持上
    述改造玩具手槍擊發子彈殺害被害人謝亮宇，核其此部分所
    為，則係犯刑法第271 條第1 項之殺人罪。
  (三)被告所犯上開修正前槍砲彈藥刀械管制條例第11條第4 項之
    未經許可寄藏其他可發射子彈具有殺傷力之改造玩具手槍罪
    、刑法第349 條第1 項之收受贓物罪、同法第271 條第1 項
    之殺人罪等三罪間，犯意各別，行為互殊，應予分論併罰。
  (四)本院審酌被告明知槍枝、子彈影響社會治安重大，竟未經許
    可寄藏改造玩具手槍及子彈，對於他人之生命、身體形成潛
    在威脅，並害及整體秩序與生活安全，且與被害人謝亮宇素
    昧平生，僅因被害人謝亮宇酒醉施加騷擾，竟心生不耐，無
    視於被害人謝亮宇尚有友人同行，竟憤而持槍當場殺害被害
    人，旋即逃逸，行徑囂張，惡性重大，且被害人死亡時年僅
    23 歲 ，正值人生精華階段，竟因此喪失性命，對於被害人
    家屬亦造成莫大打擊，被告所為實難見容於社會，而有終身
    與社會隔絕之必要，並考量其收受贓物造成財產犯罪查緝困
    難及被害人難以追索等危害程度，暨其犯後僅坦承部分犯行
    ，犯後並無悔意，反飾詞狡辯之態度等一切情狀，分別量處
    如主文所示之刑，並定應執行刑如主文所示，就殺人部分，
    爰予宣告褫奪公權終身，另就罰金刑部分諭知易服勞役折算
    標準。
  (五)扣案具殺傷力之改造玩具手槍1 支（槍枝管制編號：000000
    0000號）及具殺傷力之土造子彈1 顆，係違禁物，且該改造
    玩具手槍亦為被告犯殺人罪所用，應依刑法第38條第1 項第
    1 款之規定宣告沒收；另2 顆土造子彈業經試射，其中1 顆
    僅餘彈殼及彈頭，已無殺傷力可言，另1 顆則無法擊發，不
    具殺傷力，均非違禁物，自不予宣告沒收；另被告開槍擊發
    後遺留在被害人謝亮宇體內之直徑7.96MM之土造金屬彈頭1
    顆，已無殺傷力，亦不予宣告沒收，附此敘明。
三、併案部分（92年度偵字第20042、14581號）
  (一)併案意旨固引用台北縣政府警察局海山分局、樹林分局報告
    書，即丁○○於92年10月30日晚間6 時許，為警在台北縣
    板橋市○○路○ 段59巷46號旁加蓋鐵皮屋，查獲史考特改造
    手槍1 支（含彈匣）、改造90手槍1 支（含彈匣）、改造子
    彈2 顆、制式子彈1 顆、槍管8 支、滑套1 個、彈頭1400個
    、彈殼270 科、底火1 盒、撞針4 支、損壞彈殼10顆、鑽頭
    7 支、比例尺2 支、電鑽1 支、砂輪機2 台、手動砂輪機1
    支、大型鑽頭1 支、挫刀1 支、活動式鑽孔機1 組、虎鉗2
    組、中華電信有線電話操作員證10張、
    等物，因認丁○○另涉犯槍砲彈藥刀械管制條例第10條第1
    項、第12條第1 項罪嫌；及丁○○於92年7 月30日22時51
    分許，為警在台北縣板橋市○○路○ 段59巷46號旁廢棄物資
    源回收場內扣得改造子彈16顆、
    0.2 公克、吸食器2 組等物，認被告亦涉犯槍砲彈藥刀械管
    制條例持有、改造罪嫌云云。
  (二)惟按最高法院82年度台上字第1293號判決見解所示，槍砲彈
    藥刀械管制條例上規定之「持有」與「寄藏」二種行為，固
    均為將物品置於自己實力支配之下。然前者乃指為自己管領
    之目的，將物品移入自己實力支配之下；後者則係以為他人
    管領之目的，將物品移入自己實力支配之下之意，其態樣、
    要件並不儘相同。故先有「寄藏」之行為，後為另一「持有
    」之行為者，如其間未有方法結果之牽連關係，自無從成立
    牽連犯；若先後之犯行，其構成要件不同，或雖屬相同之構
    成要件，但非出於概括犯意實施者，亦不成立連續犯。
  (三)經查，併案意旨無非以被告係涉犯槍砲彈藥刀械管制條例之
    持有及改造槍械等罪嫌，認與本案構成連續犯之裁判上一罪
    關係云云，惟有關持有及改造行為，均與本案認定有罪之寄
    藏行為態樣不同，所犯亦非構成要件相同之罪，自不得構成
    連續犯之裁判上一罪關係，本院無從併予審究，應退由檢察
    官另為適法之處置。
據上論斷，應依刑事訴訟法第299 條第1 項前段，修正前槍砲彈
藥刀械管制條例第11條第4 項、槍砲彈藥刀械管制條例第12條第
4 項、刑法第2 條第1 項前段、第11條前段、第271 條第1 項、
第349 條第1 項、第55條、第51條第4 款、第42條第2 項、第37
條第1 項、第38條第1 項第1 款、第2 款，罰金罰鍰提高標準條
例第2 條，現行法規所定貨幣單位折算新臺幣條例第2 條，判決
如主文。
本案經檢察官馬中琍到庭執行職務。
中　　華　　民　　國　　94　　年　　5 　　月　　11　　日
                  刑事第十七庭  審判長法　官  林海祥
                                      法　官  朱敏賢
                                      法　官  汪怡君
上列正本證明與原本無異。
如不服本判決，應於送達後十日內向本院提出上訴狀。
                                      書記官  李郁禎
中　　華　　民　　國　　94　　年　　5 　　月　　12　　日
附錄本案論罪科刑法條全文：
刑法第271條第1項：
殺人者，處死刑、無期徒刑或十年以上有期徒刑。
中華民國刑法第349條第1項
收受贓物者，處三年以下有期徒刑、拘役或五百元以下罰金。
槍砲彈藥刀械管制條例第11條第4項
未經許可，持有、寄藏獲意圖販賣而陳列第一項所列槍砲者，處
一年以上七年以下有期徒刑，併科新臺幣七百萬元以下罰金。
槍砲彈藥刀械管制條例第12條第4項
未經許可，持有、寄藏或意圖販賣而陳列子彈者，處五年以下有
期徒刑，併科新台幣三百元以下罰金。
